【裁判字號】    97,訴,185
【裁判日期】    970724
【裁判案由】    發明專利申請
【裁判全文】
臺北高等行政法院判決
                                     97年度訴字第00185號
                              .
原      告  台達電子工業股份有限公司
代  表  人  甲○○
訴訟代理人  丙○○專利代理人.
被      告  經濟部智慧財產局
代  表  人  王美花（局長）住同上
訴訟代理人  乙○○
上列當事人間因發明專利申請事件，原告不服經濟部中華民國96
年11月22日經訴字第09606078490 號訴願決定，提起行政訴訟，
本院判決如下：
    主      文
原告之訴駁回。
訴訟費用由原告負擔。
    事實及理由
一、事實概要：
    原告前於民國（下同）94年10月16日以「散熱模組」（下稱
    系爭案）向被告申請發明專利，經其編為第00000000號審查
    ，不予專利。原告不服，於96年2 月14日提出修正本並申請
    再審查，被告以該修正並未超出申請時原說明書或圖式所揭
    露之範圍，本件依所送修正本審查，而以96年8 月7 日（96
    ）智專三(二)04087 字第09620435910 號專利再審查核駁審定
    書為本件應不予專利之處分。原告不服，提起訴願，經遭駁
    回，遂向本院提起行政訴訟。
二、原告訴稱：
  (1)原處分具有理由前後矛盾之行政瑕疵：
    原處分認為「引證1 需要以螺絲等固接元件將風扇（6 ）組
    裝於頂座（20）上，惟此僅屬簡單鎖固動作..」，又認「惟
    在引證1 已揭露....運用挾持構件、轉動構件而無需使用額
    外工具即能將風扇之框體與散熱結構緊密扣合..」，由此可
    知，原處分先提到引證1 （即92年10月1 日公告之第000000
    00號「處理器散熱裝置之扣持組件」新型專利）相較於系爭
    案尚需要鎖固動作，而既然需要鎖固動作即表示被告認為引
    證1 之風扇（6 ）與頂座（20）為兩相互分離之元件，後再
    以鎖固元件（例如螺絲）以及進行鎖固之工具加以組合，然
    原處分又認為引證1 「不需使用額外工具」，即可達到與系
    爭案相同之組合效果，針對同一個引證案的內容，竟然有兩
    種不同的解讀，確實已具「理由前後矛盾之行政瑕疵」。
  (2)系爭案之技術內容相對於引證1 與引證2 （即92年1 月11日
    公告之第00000000A01 號「中央處理器散熱風扇之固定裝置
    追加一」新型專利 ）確實具有進步性：
    依系爭案說明書及第3A、3B圖，系爭案之框體13即為風扇
      模組之外框，因此，框體13亦即就是「風扇框體」，轉子
      可直接與框體13之軸部134 相連接。而系爭案申請專利範
      圍第11項及第3B圖中所述之凸塊132 設計可避免扣件14於
      組裝拆卸時脫出。反之，引證1 之第1 圖係揭露頂座20上
      設有固定孔，且用以供風扇6 以螺絲等固接元件而組設於
      頂座20上。換言之，引證1 之頂座20與風扇6 之外框係二
      獨立之個體，必須藉由額外之螺絲等固接元件才能組接，
      與系爭案之框體完全不同。又引證2 之特徵為利用一具有
      上下扣勾之固定座作為介面，將散熱片3 及風扇1 結合，
      其整體組裝之構思與原理與系爭案無相關之處。
    專利審查基準之第2-3-26頁已明文記載：「省略技術特徵
      之發明，指刪減先前技術中之技術特徵，例如物品之元件
      或方法之步驟等之發明。若省略技術特徵之發明仍然具備
      原有的全部功能或能產生無法預期的功效，應認定該發明
      非能輕易完成，具進步性。」系爭案確實省略了用於將引
      證1 之頂座20與風扇6 之外框二獨立之個體組合之鎖固零
      件，且將頂座20直接當作為風扇6 之外框，確實省略了一
      個框體，且不需額外組裝，可減短工時，故系爭案有構成
      要件之省略與製造方便之功效增進，當然具有進步性，原
      處分認定系爭案不具進步性之理由，實不符被告出版之專
      利審查基準之相關規定。
    引證1 、2 並未揭露系爭案申請專利範圍中獨立項所揭示
      之所有技術內容，亦不足以證明系爭案為運用申請前既有
      之技術或知識，而為熟悉該項技術者所能輕易完成，且縱
      使結合與系爭案有所差異之引證1 以及與系爭案特徵完全
      無關之引證2 之技術內容，引證1 、2 亦無法達成系爭案
      所具有之構成要件之省略與製造方便之功效增進，故引證
      1 、2 不足以證明系爭案申請專利範圍之獨立項不具進步
      性。
  (3)原處分於認定事實及適法上顯有違誤：
    參照系爭案第1 圖、引證1 第1 圖及引證2 第1 圖，可知
      引證1 之頂座20上設有固定孔用以供風扇6 以螺絲等固接
      元件而組設於頂座20上。換言之，引證1 之頂座20與風扇
      6 之外框係二獨立之個體，必須藉由額外之螺絲等固接元
      件才能組接，與系爭案之框體完全不同。系爭案之框體13
      即為風扇模組之外框，因此，框體13亦即就是「風扇框體
      」，轉子可直接與框體13之軸部134 相連接。另外，引證
      2 之特徵則是透過兩個框體（上為架體1 、下為座體7 ）
      夾持固定鰭片8 ，之後再將一具有扇框之風扇架設在上述
      之架體上，引證2 依然未揭示或教示系爭案所提出之發明
      特點。又參照引證1 之第1 圖，其組合圖畫有虛線之連結
      關係，系爭案也有虛線連結關係，比對虛線連結關係，可
      比較出兩者不同，被告應考量此虛線連結關係，東西組合
      後之完整物體。例如引證1 第1 圖（30）與（40）間有虛
      線連結，依分散圖看由上往下計有7 個構件，第2 構件與
      第3 構件之間即（30）、（31）、（33）有虛線連結，對
      照系爭案第1 圖（14）、（15）之間的虛線連結，可證其
      兩者並不相同，兩者組合起來的東西也不會一樣。
    被告訂定之專利審查基準中關於審查上應注意事項第5 項
      ：「進步性之研判，因審查委員在審查中瞭解其技術內容
      後，極易對發明之進步性作成偏低之評斷，以致有〞後見
      之明〞之情形，故審查時應以熟習該項技術者之觀點，根
      據申請當時之技術水準，作客觀之判斷」。一件專利案之
      成立與否，確在於所達成功效、實用性及進步性，應以當
      時之技術水準及該技術領域之大小作客觀判定，切勿以〝
      後見之明〞作為核駁之主軸。又風扇發展至今已可謂一相
      當成熟之技術領域，其所能變化改良的機構或電路設計皆
      已相當困難；系爭案係原告用心研究開發設計，本件原處
      分確有違誤，故應早日予原告應有之專利權保障，以促進
      產業發展及社會需要。
    原告於96年7 月26日進行面詢時除主張風扇（6 ）及頂座
      （20）結合為一體之風扇框體（13）與引證1 不同且具有
      節省組裝工時和節省零件之功效外，更依據系爭案之說明
      書內容及申請專利範圍第11項，說明系爭案之風扇框體（
      13）設有凸塊（132 ）可限制扣件（14）避免拆卸時脫出
      ，該內容於面詢時亦同時提供實際產品加以示範予被告理
      解，並記錄於面詢紀錄表內，且使得原告得以合理推斷被
      告對於上述之技術說明和產生功效已與原告具有共識，然
      被告於原處分卻另外提出其認為上述之技術特徵和功效可
      藉由引證1 定位弧部（43）與滾動元件（26）之相互作用
      產生系爭案凸塊（132 ）所具有功效之質疑，由於該點質
      疑並無在面詢時提出與原告討論，相關之技術陳述更已於
      面詢紀錄（附件）中加以記載，被告明顯具有突襲之嫌。
      況系爭案單獨一構件之凸塊（132 ）即可達到定位弧部（
      43 ） 與滾動元件（26）之功效，明顯具有將構件省略之
      進步，被告不但以突襲之理由給予專利申請不核准之審定
      ，且忽略系爭案確實存在之構件省略和效果增進，而否定
      系爭案所有申請專利範圍之進步性，明顯於認定事實及適
      法上顯有違誤，訴願決定所為「未有突襲之嫌」之結論，
      亦難稱允洽。
  (4)原處分違反「明確性原則」和「逐項審查」之規定，應予以
    撤銷：
    行政程序法第5 條為明確性原則適用之法條依據，此等不
      確定法律概念，近幾年來在我國司法實務上迭有闡釋，諸
      如司法院釋字第432 、491 號解釋等。釋字第432 號解釋
      關於「不確定法律概念」於其解釋文中謂「... 法律雖以
      抽象概念表示，不論其為不確定概念或概括條款均須無違
      明確性之要求。法律明確性之要求，非僅只法律文義具體
      詳盡之體例而言，立法者於立法制定時，仍得衡酌法律所
      規範生活事實之複雜性及適用於個案之妥適性，從立法上
      適當運用不確定概念或概括條款而為相因應之規定。..」
      此即明白指出因「不確定法律概念」在適用上容易流於恣
      意，故仍須妥為審度現實社會上各相對應生活事實之複雜
      性而為因應。
    原處分逕自以系爭案申請專利範圍第2 至16項所揭露之元
      件結構和其功能與引證1 相同，而否定系爭案申請專利範
      圍第2 至16項之進步性，卻未對系爭案申請專利範圍第2
      至16項所提之元件係對比於引證1 之何種元件或何種特徵
      相同、為何相同作任何說明，實已違反行政法上之明確性
      原則。而針對系爭案申請專利範圍第18至31項及第33至46
      項，原處分並無提到引證2 之任何技術內容，亦無與系爭
      案進行比對，更無說明引證1 與引證2 如何結合及如何產
      生系爭案期待之效果，故在引證2 與系爭案大相逕庭之前
      提下，原處分不僅認定事實錯誤，且違反「明確性原則」
      之規定，如此不但忽略了原告長期投資研發之心血所獲致
      實質上具可專利性之技術，更有違專利法保護發明人之發
      明並促使發明之公開，以促進科技提昇並創造發明人及社
      會大眾雙贏精神之立法宗旨，原處分應予以撤銷。
    依被告所出版之專利審查基準第2-3-29頁內容可知，審查
      上若認為獨立項不具進步性時，因為附屬項未必不具進步
      性，故應就所有附屬項逐項審查。也就是說，所謂逐項審
      查意指「應以每一請求項中所載之發明為對象，並應就每
      一請求項逐項判斷是否具新穎性（或進步性）作成審查意
      見。以擇一形式記載之請求項，應就各選項所界定之發明
      為對象分別審查。」針對系爭案申請專利範圍中逐項所主
      張之技術內容，被告並未指出各附屬項內容為何不具進步
      性，故被告明顯違反上述審查基準之「逐項審查」之規定
      。
  (5)綜上，原告主張引證1 、2 並未揭露系爭案揭示之所有技術
    內容，亦不足以證明系爭案為運用申請前既有之技術或知識
    ，而為熟悉該項技術者所能輕易完成，且縱使結合引證1 及
    引證2 之技術內容，亦無法達成系爭案所具有之功效增進，
    故系爭案具進步性，原處分及訴願決定顯有違誤等情，因而
    聲明：「訴願決定及原處分均撤銷，判命被告就系爭案應作
    成准予專利之處分，訴訟費用由被告負擔」。
三、被告抗辯：
  (1)引證1 將風扇（6 ）以螺絲組設於頂座（20）上之後，使用
    者在使用時即無需使用任何額外工具即能將風扇之框體與散
    熱結構緊密扣合，原處分對引證1 之解讀並無理由前後矛盾
    之行政瑕疵。又引證1 的（30）相當於系爭案（15）的轉動
    構件，引證1 的（40）扣側件，與系爭案（14）夾持構件，
    都是透過轉動構件轉動，兩者運用原理均相同，引證1 已揭
    露與系爭案幾乎完全相同之組成及構造，且同為運用夾持構
    件、轉動構件而無需使用額外工具即能將風扇之框體與散熱
    結構緊密扣合之技術手段之情形下，系爭案僅係將引證1 其
    中之風扇（6 ）及頂座（20）結合為一體之風扇框體（13）
    ，兩案利用手段相同，其差別僅在風扇及框體之構件而已。
    蓋引證1 之風扇及底座，使用前只要用螺絲把風扇鎖固在底
    座上，就可構成系爭案之框體，亦即系爭案只是把風扇及底
    座作成一體成型而已，係屬可輕易完成之設計，且系爭案之
    構件仍然存在並無省略之功效，其只是將構件合成一體成型
    而已，並無進步性可言。系爭案明顯為其所屬技術領域中具
    有通常知識者依引證1 、2 之先前技術所能輕易完成，確不
    具進步性。
  (2)被告於96年5 月7 日以審查意見通知函通知原告以引證1 、
    2 之組合足以證明系爭案申請專利範圍第11項不具進步性，
    之後原處分仍以引證1 、2 之組合足以證明系爭案申請專利
    範圍第11項不具進步性，並就原告於申復理由書或面詢時所
    提之質疑，於再進一步說明引證1 扣掣件（40）之定位弧部
    （43）與滾動元件（26）之互相作用亦有防止扣掣件（40）
    於操作中脫出之功效，並無突襲之情事。
  (3)原處分已完整比對、詳細說明引證1 、2 之組合足以證明系
    爭案申請專利範圍第1 項不具進步性之理由，並說明系爭案
    依附於第1 項之申請專利範圍第2 至16項其進一步附加或界
    定之技術特徵於引證1 皆有對應相同作用元件之揭露而仍不
    具進步性，應無不明確之情事；另原處分以第17、32項之獨
    立項相較於第1 項之獨立項因減少第1 項之獨立項其中部分
    元件而使其權利範圍相對擴大，依附其上之第18至31項、第
    33至46項其所進一步附加或界定者仍未脫第2 至16項進一步
    附加或界定之範圍，故前所述引證1 、2 之組合足以證明系
    爭案申請專利範圍第2 至16項不具進步性之理由，已可直接
    用於說明引證1 、2 之組合已足以證明系爭案申請專利範圍
    第18至31項、第33至46項不具進步性，其邏輯上並無任何謬
    誤，原處分並無違反「明確性原則」及「逐項審查」之規定
    。
  (4)承上，被告以系爭案明顯為其所屬技術領域中具有通常知識
    者依引證1 、2 之先前技術所能輕易完成，不具進步性，原
    處分並無違誤等語，而聲明：「原告之訴駁回，訴訟費用由
    原告負擔」。
四、得心證之理由：
  (1)按凡利用自然法則之技術思想之創作，而可供產業上利用者
    ，固得依專利法第21條暨第22條第1 項之規定申請取得發明
    專利。惟如發明「為其所屬技術領域中具有通常知識者依申
    請前之先前技術所能輕易完成時」，仍不得依本法申請取得
    發明專利，復為同法第22條第4 項所明定。
    本件第00000000號「散熱模組」發明專利申請案，依原告
      所提96年2 月14日申請專利範圍修正本之記載，其申請專
      利範圍共46項，除第1 、17及32項為獨立項外，其餘為附
      屬項。包括：一種散熱結構【僅第1 、32項有此結構】；
      一風扇框體，包括一下扣勾及一固定件，該下扣勾扣合該
      散熱結構、該固定件可固定該轉動構件【第1 項包括下扣
      勾、固定件；第17項僅有固定件；第32項僅有下勾扣】；
      一夾持構件，設置於該風扇框體；一轉動構件，可轉動地
      樞接於風扇框體，並與夾持構件相抵接【第1 、17及32項
      均有此範圍】，當轉動構件轉動至第一位置時，轉動構件
      抵頂夾持構件且固定件固定轉動構件的位置【第1 項之範
      圍；而第17及32項則為該轉動構件可帶動該夾持構件】，
      足見系爭案申請專利範圍之第1 、17及32項獨立項主要構
      思是一致的。
    被告審認：92年10月1 日公告之第00000000號「處理器散
      熱裝置之扣持組件」新型專利（即引證1 ）及92年1 月11
      日公告之第00000000A01 號「中央處理器散熱風扇之固定
      裝置追加一」新型專利（即引證2 ）之組合已揭露本件申
      請專利範圍第1 項獨立項所有構成元件，且同為運用夾持
      構件、轉動構件而無需使用額外工具即能將風扇框體與散
      熱結構作緊密扣合之技術手段，故系爭案申請專利範圍第
      1 項獨立項所界定者，為其所屬技術領域中具有通常知識
      者依引證1 與引證2 之先前技術所能輕易完成者，不具進
      步性。並說明系爭案依附於第1 項之申請專利範圍第2 至
      16 項 其進一步附加或界定之技術特徵於引證1 皆有對應
      相同作用元件之揭露而不具進步性。而系爭案申請專利範
      圍第17項獨立項為第1 項獨立項之減少散熱結構及下扣勾
      等元件，引證1 亦足以證明系爭案申請專利範圍第17項獨
      立項及其附屬項第18至31項不具進步性；又系爭案申請專
      利範圍第32項獨立項為第1 項獨立項減少了固定件之元件
      ，是引證1 與引證2 之組合也足以證明系爭案申請專利範
      圍第32項獨立項及其附屬項第33至46項不具進步性。認為
      系爭案為所屬技術領域中具通常知識者依引證1 與引證2
      的先前技術所能輕易完者，而為「本案應不予專利」之處
      分。
    原告爭執於：1.系爭案係一體之風扇框體，引證1 係二個
      獨立個體藉由額外之螺絲等固接元件才能組接，二者構造
      不同；2.引證2 之特徵為利用一具有上下扣勾之固定座為
      介面，將散熱片及風扇結合，其整體組裝之構思與原理跟
      系爭案無相關之處；3.系爭案之技術內容確實具有進步性
      ；4.原處分理由前後矛盾，且認定事實及適法上顯有違誤
      並違反明確性原則和逐項審查之規定，原處分自屬違法，
      而提起本件訴訟。故兩造之爭議在於「系爭案是否具有進
      步性，是否為所屬技術領域中具通常知識者依引證1 與引
      證2 的先前技術所能輕易完者」、「原處分認定事實、適
      用法律是否允當」。
  (2)系爭案是否具有進步性？
    系爭案申請專利範圍共46項，其中第1 、17及32項為獨立
      項外，其餘為附屬項。獨立項為一種散熱結構；一風扇框
      體，包括一下扣勾及一固定件，該下扣勾扣合該散熱結構
      、該固定件可固定該轉動構件；一夾持構件，設置於該風
      扇框體；一轉動構件，可轉動地樞接於風扇框體，並與夾
      持構件相抵接，當轉動構件轉動至第一位置時，轉動構件
      抵頂夾持構件且固定件固定轉動構件的位置，或該轉動構
      件可帶動該夾持構件。重心在「散熱結構、風扇框體」「
      下扣勾、固定件」、「轉動構件、夾持構件」等。
    而引證1 之散熱板、頂座、定位凹、扣掣件及旋柄已揭露
      本案申請專利範圍第1 項之散熱結構、風扇框體、固定件
      、夾持構件及轉動構件之相同作用元件，而引證2 圖式第
      5 圖風扇之固定座下設有扣勾可扣合散熱片，與系爭案申
      請專利範圍第1 項之風扇框體包括一扣合散熱結構之下扣
      勾的構造特徵相同，亦同為運用夾持構件、轉動構件，而
      無需使用額外工具即能將風扇之框體與散熱結構作緊密扣
      合之技術手段，系爭案僅將引證1 之風扇及頂座結合為一
      體之風扇框體，省略了引證1 之鎖固零件及一框體，乃為
      其所屬技術領域中具有通常知識者依引證1 與引證2 之組
      合顯能輕易完成者。
    至於，引證1 之頂座20與風扇6 之外框係二獨立之個體，
      必須藉由額外之螺絲等固接元件才能組接，與系爭案之框
      體不同，故原告稱系爭案係一體之風扇框體，引證1 係二
      個獨立個體藉由額外之螺絲組接，二者構造不同，但此部
      分是系爭案將引證1 之風扇及頂座結合為一體之風扇框體
      ，而省略了引證1 之鎖固零件及一框體，純屬風扇框體之
      範圍調整，應屬習知技術之應用，而不具進步性。另外，
      引證2 是透過兩個框體（上為架體1 、下為座體7 ）夾持
      固定鰭片8 ，將具有扇框之風扇架設在架體上，故原告稱
      引證2 之利用上下扣勾將散熱片及風扇結合，其構思與原
      理跟系爭案不同，然而引證2 以扣勾扣合散熱片，與系爭
      案散熱結構之下扣勾的構造，同屬運用夾持構件、轉動構
      件之技術特徵，而導致結合，仍應屬習知技術之應用，而
      不具進步性。
    系爭案申請專利範圍第2 至16項係直接或間接依附第1 項
      獨立項，其包括所依附項目之全部技術特徵，包括座體（
      第2 項）、具有開孔之凸臂（第3 項）、卡勾（第4 項）
      、界定轉動構件轉至第二位置時夾持構件，釋放座體（第
      5 項）、風扇框體更包括連接通道及轉動構件更包括貫穿
      槽，夾持構件包括第一段部和第二段部，第一段部穿過貫
      穿槽第二段部穿過連接通道（第6 項）、轉動構件包括一
      橫臂、二腳樑（第7 項）、一切面（第8 項）、連接通道
      包括第一斜面，第二段部包括第二斜面（第9 項）、轉動
      構件轉至第一位置時第一斜面與第二斜面面對滑動抵頂以
      夾持座體（第10項），連接通道包括一凸塊，且第二段部
      包括一滑槽，凸塊於滑槽中滑動（第11項）、夾持構件表
      面包括壓痕以增加強度（第12項）、轉動構件之樞軸穿過
      風扇框體之孔洞（第13項）、更包括一風扇模組（第14項
      ），風扇框更包括一肋條（第15項）、一軸部以連接風扇
      模組（第16項）。而查，引證1 已揭露系爭案申請專利範
      圍第2 至16項對應相同作用之元件：如扣持基座、具有扣
      掣孔之扣持凸部、扣鉤、旋柄轉至垂直位置時扣掣件釋放
      扣持基座、頂座設有縱向貫孔及旋柄設有通孔且扣掣件之
      水平中段穿設於旋柄之通孔中而其垂直段穿過頂座之貫孔
      中、旋柄為一水平柄部兩側延伸擺臂所構成之ㄇ形體、一
      頂推部，且引證1 圖式第5 圖揭示通道與扣掣件各具有滑
      動斜面、相對滑動抵頂夾持、扣掣件之定位弧部與滾動元
      件之互相作用、旋柄之部樞設於頂座樞孔。是以，系爭案
      申請專利範圍第2 至16項附屬項之內容均為引證1 與引證
      2 之組合所揭露，故引證1 與引證2 之組合，足以證明系
      爭案申請專利範圍第2 至16項附屬項不具進步性。
    系爭案申請專利範圍之第1 、17及32項獨立項主要構思是
      一致的，僅第17項不包括散熱結構，而第1 項包括下扣勾
      、固定件，第17項僅有固定件，第32項僅有下勾扣，以及
      轉動構件、夾持構件之互動方式不同。第17、32項之獨立
      項相較於第1 項之獨立項因減少第1 項之獨立項其中部分
      元件而使其權利範圍相對擴大，依附其上之第18至31項、
      第33至46項其所進一步附加或界定者仍未脫第2 至16項進
      一步附加或界定之範圍，故前所述引證1 、2 之組合足以
      證明系爭案申請專利範圍第2 至16項不具進步性之理由，
      已可直接用於說明引證1 、2 之組合已足以證明系爭案申
      請專利範圍第18至31項、第33至46項不具進步性。
  (3)原處分認定事實、適用法律是否允當？
    原告以虛線構圖呈現連結關係，用以證明系爭案與引證案
      之間並不相同，兩者組合起來的東西也不會一樣云云。重
      點並不在該部分所呈現之結合關係，而是這樣的即結合關
      係是習知技術之應用，是「扣勾件、固定件」、「轉動構
      件、夾持構件」等應用而完成「散熱結構、風扇框體」之
      結合關係，引證1 的（30）相當於系爭案（15）的轉動構
      件，引證1 的（40）扣側件，與系爭案（14）夾持構件，
      都是透過轉動構件轉動，兩者運用原理均相同，引證1 已
      揭露與系爭案幾乎完全相同之組成及構造，且同為運用夾
      持構件、轉動構件而無需使用額外工具即能將風扇之框體
      與散熱結構緊密扣合之技術手段之情形下，系爭案僅係將
      引證1 其中之風扇（6 ）及頂座（20）結合為一體之風扇
      框體（13），兩案利用手段相同，其差別僅在風扇及框體
      之構件而已。承上開說明，原處分認定事實並無違誤。
    引證1 將風扇（6 ）以螺絲組設於頂座（20）上之後，使
      用者在使用時即無需使用任何額外工具即能將風扇之框體
      與散熱結構緊密扣合，原處分對引證1 之解讀並無理由前
      後矛盾之行政瑕疵。而被告以審查意見通知函通知原告表
      示意見，並就原告於申復理由書或面詢時所提之質疑，進
      一步說明引證1 扣掣件（40）之定位弧部（43）與滾動元
      件（26）之互相作用亦有防止扣掣件（40）於操作中脫出
      之功效，自與突襲無關。
    系爭案申請專利範圍之第1 、17及32項獨立項主要構思是
      一致的，系爭案依附於第1 項之申請專利範圍第2 至16項
      其進一步附加或界定之技術特徵於引證1 皆有對應相同作
      用元件之揭露而仍不具進步性，應無不明確之情事；另以
      第17、32項之獨立項相較於第1 項之獨立項因內容減少而
      使其權利範圍相對擴大，依附其上之第18至31項、第33至
      46項其所進一步附加或界定者仍未脫第2 至16項進一步附
      加或界定之範圍，故推論引證1 、2 之組合已足以證明系
      爭案申請專利範圍第18至31項、第33至46項不具進步性，
      並無謬誤，自無違反「明確性原則」及「逐項審查」之規
      定。
  (4)從而，依原告所提出之證據不足證明系爭案具進步性。綜上
    所述，被告所為不予專利之處分，並無不法，訴願決定予以
    維持，亦無不合。原告徒執前詞，訴請撤銷，並命被告為准
    予專利之處分，為無理由，應予駁回。兩造其餘攻擊防禦方
    法均與本件判決結果不生影響，故不逐一論述，併此敘明。
五、據上論結，本件原告之訴為無理由，依行政訴訟法第98條第
    1 項前段，判決如主文。
中    華    民    國    97    年      7     月   24   日
             臺北高等行政法院第三庭
                     審判長法  官  姜素娥
                           法  官  楊莉莉
                           法  官  陳心弘
上為正本係照原本作成。
如不服本判決，應於送達後20日內向本院提出上訴狀並表明上訴
理由，如於本判決宣示後送達前提起上訴者，應於判決送達後20
日內補提上訴理由書（須按他造人數附繕本）。
中    華    民    國    97    年     7    月   29     日
                          書記官  鄭聚恩


司法院資訊處製作；財團法人民間司法改革基金會備份。
